【裁判字號】    92,訴,44
【裁判日期】    920923
【裁判案由】    侵權行為損害賠償
【裁判全文】
臺灣高等法院臺中分院民事判決  九十二年度訴字第四四號
      原      告  乙○○
      被      告  甲○○
      訴訟代理人  丙○○
右當事人間請求侵權行為損害賠償事件，原告提起刑事附帶民事訴訟，經本院刑事庭
裁定移送前來（九十二年度附民字第二七三號），本院於中華民國九十二年九月九日
言詞辯論終結，判決如左︰
    主      文
原告之訴及其假執行之聲請均駁回。
訴訟費用由原告負擔。
    事實及理由
一、聲明：
（一）原告聲明：求為判決：
（１）被告應給付原告新台幣（下同）一百八十一萬元及自起訴狀送達翌日起至清償
      日止，按年利率百分之五計算之利息。
（２）前項判決請准提供擔保予以宣告假執行。
（３）訴訟費用由被告負擔。
（二）被告聲明：求為判決：
（１）原告之訴暨其假執行之聲請駁回。
（２）訴訟費用由原告負擔。
二、原告起訴主張：其於民國（下同）八十七年三月間，在所經營之臺中市○○路四
    七巷三弄八號金飾加工廠展示櫃抽屜內，存放客戶林榮貴所委託加工鑽石三顆，
    竟不意失竊，致賠償林榮貴八十萬元。時隔三年，被告於九十年六月十二日十六
    時許，持原告所失竊上開鑽石中之一顆水滴型鑽石，登門要求原告代為加工；原
    告始發現失竊三顆鑽石，原係被告所為。被告雖辯稱該顆鑽石係訴外人謝晉玄所
    交付以為抵債；惟查並無其事，足認上開三顆鑽石，係遭被告於八十七年三月所
    竊取。原告因遭被告竊取三顆鑽石，致賠償林榮貴八十萬元，扣除已交由原告收
    執之上開水滴型鑽石價值為四十九萬元，被告尚應賠償原告三十一萬元。又原告
    將客戶所交付之鑽石遺失，雖已賠償客戶，但信用、名譽已造成損害；更因懷疑
    員工所為，使員工忐忑不安，相繼離職求去，致金飾加工造成停頓，爰依民法第
    一百九十五條規定，請求被告賠償非財產上損害一百五十萬元；合計被告應賠償
    原告損失一八十一萬元。為此，提起附帶民事訴訟，請求判決如上開聲明所示等
    語。
三、被告則以：被告請原告加工之該顆鑽石，確係訴外人謝晉玄欠被告債務持以抵債
    ；原告憑何證據證明被告所交付代工之該顆鑽石為其所失竊；被告既未竊取，也
    未收受贓物；刑事判決認定事實有誤等語置辯。
四、經查，被告委託原告加工之水滴型鑽石，確係原告於八十七年三月間，在臺中市
    ○○路四七巷三弄八號經營之鑽石加工廠內所失竊之物；而被告對於該水滴型鑽
    石來源辯稱取自訴外人謝晉玄，與事實不符。被告既持有該贓物，且又以抵銷債
    務為誘因，要求訴外人謝晉玄於其被訴贓物罪刑事案件審理中配合其圓謊；被告
    顯係知悉自他處收受而持有之水滴型鑽石係屬贓物之事實，業經本院刑事庭查明
    認定屬實；被告因犯刑法第三百四十九條第一項收受贓物罪，並經本院刑事庭判
    處有期徒刑四月，得易科罰金確定在案等情，並據本院調取臺灣台中地方法院檢
    察署九十年度偵字第一四六六八號、臺灣台中地方法院九十年度易字第三七八六
    號、本院九十二年度上易字第一一八號刑事卷審閱無訛；是被告上開所辯，不足
    採信。又被告雖持有原告失竊之水滴型鑽石之贓物，然除此外，並無積極證據足
    以證明該水滴型鑽石係被告所竊取；且衡之常理，被告若於八十七年三月間，在
    臺中市○○路四七巷三弄八號原告之鑽石加工廠內，竊取該水滴型鑽石，而此水
    滴型鑽石又重達二點一五克拉，被告豈有於竊取該鑽石三年後，再前往同一地點
    要求原告加工之理！是原告認客戶林榮貴所委託其加工之三顆鑽石，係遭被告所
    竊取，尚無可取；此亦為上開刑事判決所認定。是原告此部分之主張，自難憑採
    。
五、本件原告雖告訴被告犯竊盜罪，刑事法院在不妨害事實同一性範圍，以收受贓物
    判處被告罪刑確定，則原告於該刑事訴訟程序附帶提起本件民事訴訟，請求上訴
    人損害賠償，與刑事訴訟法第四百八十七條之規定，固無不合。惟按因犯罪而受
    損害之人，於刑事訴訟程序固得附帶提起民事訴訟，對於被告請求回復其損害，
    但其請求回復之損害，以被訴犯罪事實所生之損害為限。經查，本院九十二年度
    上易字第一一八號刑事確定判決所認定之犯罪事實，係被告明知其由不詳姓名之
    人所交付之上開水滴型鑽石一顆，係屬來源不明之贓物而仍予收受；並未認定訴
    外人林榮貴所委託原告加工之其餘二顆鑽石，亦係被告所竊取或收受贓物，此有
    上開刑事判決附卷可證。故訴外人林榮貴所委託原告加工之其餘二顆鑽石，即非
    原告因被告被訴犯罪事實所生之損害，揆諸上開說明，原告此部分之損害即不得
    請求被告賠償。是原告主張其因遭被告竊取三顆鑽石，致賠償林榮貴八十萬元，
    扣除已交由原告收執之上開水滴型鑽石價值為四十九萬元，被告尚應賠償原告其
    餘二顆鑽石之損害三十一萬元云云，自無理由，應予駁回。
六、按以受精神上之損害（即非財產上之損害）為原因請求賠償者，限於法律有特別
    規定者，始得為之；次按不法侵害他人之身體、健康、名譽、自由、信用、隱私
    、貞操，或不法侵害其他人格法益而情節重大者，被害人雖非財產上之損害，亦
    得請求賠償相當之金額；民法第一百九十五條第一項定有明文。本件被告被訴之
    犯罪事實，係收受原告遭不詳姓名之人竊取後所交付之上開水滴型鑽石一顆，是
    原告所受損害者係屬財產上之損害而已，對其身體、健康、名譽、自由、信用等
    人格權並未有何加害行為，縱因此使原告懷疑員工所為，使員工忐忑不安，相續
    離職求去，致金飾加工造成停頓，亦不生賠償慰藉金之問題。原告爰依民法第一
    百九十五條規定，請求被上訴人賠償非財產上損害一百五十萬元，即屬於法無據
    ，不應准許。
七、綜上所述，本院九十二年度上易字第一一八號刑事確定判決所認定之犯罪事實，
    係被告明知其由不詳姓名之人所交付之上開水滴型鑽石一顆，係屬來源不明之贓
    物而仍予收受；並未認定訴外人林榮貴所委託原告加工之其餘二顆鑽石，亦係被
    告所竊取或收受贓物；且原告所受損害者係屬財產上之損害。從而，原告依據民
    法第一百八十四條及第一百九十五條規定，請求被告賠償其餘二顆鑽石之損害三
    十一萬元及非財產上損害一百五十萬元，合計一百八十一萬元及自起訴狀送達翌
    日起至清償日止，按年利率百分之五計算之利息；均屬無據。其假執行之聲請，
    亦失所據，應併予駁回。
八、本件事證已臻明確，兩造其餘攻擊及防禦方法與舉證，經本院審酌後，認於判決
    結果不生影響，無予逐一論述之必要。
九、據上論結：本件原告之訴，為無理由，依民事訴訟法第七十八條，判決如主文。
中      華      民      國    九十二    年      九      月    二十三    日
~B1民事第二庭審判長法  官  黃永泉
~B2                法  官  蔡秉宸
~B3                法  官  翁芳靜
右為正本係照原本作成。
如對本判決上訴，須於收受判決送達後二十日內向本院提出上訴書狀，其未表明上訴
理由者，應於提出上訴後二十日內向本院提出上訴理由書(須按他造人數附具繕本)。
上訴時應提出委任律師或具有律師資格之人之委任狀；委任有律師資格者，另應附具
律師及格證書及釋明委任人與受任人有民事訴訟法第四百六十六條之一第一項但書或
第二項（詳附註）所定關係之釋明文書影本。
~B                書記官  陳麗玉
中      華      民      國    九十二    年      九      月    二十五    日
附註：
民事訴訟法第四百六十六條之一（第一項、第二項）
對於第二審判決上訴，上訴人應委任律師為訴訟代理人。但上訴人或其法定代理人具
有律師資格者，不在此限。
上訴人之配偶、三親等內之血親、二親等內之姻親，或上訴人為法人、中央或地方機
關時，其所屬專任人員具有律師資格並經法院認為適當者，亦得為第三審訴訟代理人
。
                                                                        Ｂ


司法院資訊處製作；財團法人民間司法改革基金會備份。
